臺灣臺北地方法院民事判決　　　　　　　　　　　　　九十三年度婚字第四一０號
　　原　　　告　乙○○
　　被　　　告　甲○○
當事人間請求履行同居事件，本院於民國九十三年六月二十四日言詞辯論終結，判決
如下：
    主    　文
原告之訴駁回。
訴訟費用由原告負擔。
    事實及理由
一、原告主張兩造於民國八十六年六月十九日結婚，婚後以台北市○○區○○街一六
    ０號四樓為夫妻住所，惟被告於九十三年一月二十日私自離家迄今未再回兩造住
    所，更在外居住不理家務，被告經常無故離家，原告希望與被告離婚，但被告不
    同意，原告也不要被告返家。原告認為被告行為違反民法第一千零零一條夫妻互
    負同居義務之規定，為此提起本件訴訟等語。並聲明：被告應與原告同居。
二、被告則以其於兩造吵架後回娘家，原告知情但未置理，在上開夫妻住所與婚外女
    子同居，嗣被告自行返家，但原告更換門鎖拒不開門，原告並無不履行同居之意
    ，原告之訴並無理由等語資為抗辯。並聲明：原告之訴駁回。
三、查兩造現夫妻關係存續中，被告於九十三年一月二十日兩造發生爭執後離家之事
    實，為兩造所不爭執，堪信為真實。故本件爭點在於被告有無不能履行同居之正
    當事由？爰審酌如下：
 （一）按夫妻互負同居之義務，但有不能同居之正當理由者，不在此限。民法第一
       千零零一條定有明文。查兩造原在台北市○○區○○街一六０號四樓共同生
       活，被告於九十三年一月三十日兩造發生爭吵後回娘家居住之事實為原告所
       不爭執；證人王吳彩霞到庭證述：「兩造原本感情還好，不好是最近幾個月
       的事，因為被告向父親借五千元供原告繳保險費，原告拿了之後就三天沒有
       回家，然後我女兒打電話回娘家哭訴，說孩子沒有奶粉錢，所以才回娘家住
       ，之後，原告有打電話留話給我女兒，說遇到她要打她，此段電話錄音我有
       聽到，所以她不敢回家，我才帶女兒回家，大概是五月二十三日左右，那時
       門鎖早已換了，無法進入，打電話給原告，原告說沒有機會了，之後又與原
       告父親談話，他父親說，年輕人的事情自行處理，離家這段時間，我女兒每
       天都住我家，女婿也知道女兒住娘家，原告不跟我們聯絡，我們打電話給他
       都聯絡不上。」等語而，原告對於證人之證詞並無意見（均見本院卷九十三
       年六月二十四日筆錄），足見被告係因夫妻失和歸寧居住，雖原告主張被告
       曾經與人在外同居，故現在不同意讓被告返家同居云云，但經被告否認，原
       告並未舉證以實其說，其主張自難採信。依上開說明，原告明知被告回娘家
       拒絕讓被告進入及接聽被告電話，乃原告拒絕被告履行同居；而原告主觀上
       並無拒絕履行同居之情事；就客觀而言，原告當庭明確拒絕被告返家，拒絕
       交付更換門鎖後之新鑰匙，則被告亦無法進入兩造住所同居。綜上所述，被
       告抗辯其有不能履行同居之正當理由，即可採信。
 （二）從而，原告之訴為無理由，應予駁回。
四、據上論結：原告之訴為無理由，並依民事訴訟法第七十八條，判決如主文。
中　　　華　　　民　　　國　　九十三　　年　　　七　　　月　　　八　　　日
                                        家事庭法  官  林妙黛
右正本係照原本作成。
如對本判決上訴，須於判決送達後二十日之不變期間內，向本院提出上訴狀。
中　　　華　　　民　　　國　　九十三　　年　　　七　　　月　　　八　　　日
                                              書記官  尹遜言
